臺灣橋頭地方法院行政訴訟判決　　　　　110年度交字第195號
原　　　告　黃柏森　
被　　　告　高雄市政府交通局

代　表　人　張淑娟　
訴訟代理人　藍國峰　
上列當事人間交通裁決事件，原告不服被告民國110 年8 月30日
高市交裁字第32-BZG256095號裁決之處分，提起行政訴訟，本院
判決如下：
    主      文
原告之訴駁回。
訴訟費用新臺幣（下同）300元由原告負擔。
    事實及理由
一、事實概要：原告於民國110 年4 月19日 9時45分許，駕駛車
    牌號碼000-0000號自用小客車（下稱系爭車輛）行經高雄市
    ○○區○○路000 號附近時（下稱系爭違規地點），因有「
    汽車駕駛人行車速度超過規定之最高時速20公里以內」交通
    違規（下稱系爭違規行為），經高雄市政府警察局仁武分局
    （下稱舉發機關）警員依採證照片逕行舉發，填掣高市警交
    字第BZG000000 號舉發違反道路交通管理事件通知單（下稱
    舉發通知），郵寄原告戶籍地址完成送達程序。原告不服舉
    發向被告提出陳述，經舉發機關函復查無違誤後仍不服而申
    請裁決，被告洵依據道路交通管理處罰條例（下稱處罰條例
    ）第40條、第63條第1 項第1 款暨違反道路交通管理事件統
    一裁罰基準及處理細則（以下稱處理細則）第45條規定開立
    高市交裁字第32-BZG256095號裁決書（下稱系爭裁決書），
    裁處原告「罰鍰新臺幣1,600 元整，並記違規點數1 點」（
    下稱原處分），並於110 年8 月30日經原告簽收完成送達，
    原告不服提起本行政訴訟。
二、原告主張：舉發通知已載明本件測速照相地點為中山路711
    號，舉發機關自不得再將之擅改為701 之1 號處，而系爭違
    規地點距警告標誌距離不足50公尺，該測試照相應已違法，
    爰依法提起本件訴訟。聲明：原處分撤銷。
三、被告則以：舉發通知所載地點為舉發機關原列之勤務編排地
    ，惟本案員警實際執行測速取締之地點為中山路701 之1 號
    處，此顯然之錯誤自得予以更正。而本件實際測速地點距警
    告標誌之距離為120 公尺，已符法律規定，且縱認測速地點
    為711 號處，然依舉發通知所附照片所示，該雷射測速標定
    系爭車輛之距離為111 公尺，加計原告主張之該處距警告標
    誌之距離，亦已逾法定之100 公尺至300 公尺間，原告於前
    揭違規時地確有系爭違規行為，伊據以裁處洵無不合，原告
    之訴為無理由等語，資為抗辯。
四、本院之判斷：
  ㈠按「汽車駕駛人，行車速度，超過規定之最高時速，或低於
    規定之最低時速，除有第四十三條第一項第二款情形外，處
    一千二百元以上二千四百元以下罰鍰」；「汽車駕駛人有下
    列各款所列條款之一者，除依原條款處罰鍰外，並予記點：
    一、有第33條第1 項‧‧‧情形之一者，各記違規點數1 點
    」，處罰條例第40條、第63條第1 項第1 款分別定有明文。
    又駕駛人駕駛汽車，應遵守道路交通標誌、標線、號誌之指
    示，並服從交通指揮人員之指揮；行車速度，依速限標誌或
    標線之規定，道路交通安全規則第90條第1 項、第93條第1
    項亦已明定。查原告於上開時日駕駛系爭車輛行經系爭違規
    地點時，因有系爭違規行為，經舉發機關警員依採證照片逕
    行舉發，此經本院核閱舉發通知、測速照片、現場警示標誌
    、汽車車籍查詢、職務報告及雷射測速儀檢定合格證書（卷
    第39至59頁）等屬實，原告於此不爭執，則其既確超速15公
    里，被告據前揭規定予以裁處，洵無不合。
  ㈡原告雖以上詞主張，惟查：
    ⑴被告固以舉發通知所載「違規路段：中山路711 號」為舉
      發機關原訂之勤務編排地，本案員警實際執行測速取締地
      點為701 之1 號處，自得予以更正云云，並提出職務報告
      、勤務分配表、門牌照片（卷第51至53、63頁）為據。然
      舉發通知所附測速照片已公示明載地點為「大社區中山路
      711 號」，且該照片內容除拍得各車輛外，其內並無任何
      得辨視測速地點之地貌樣徵，而被告所提地點照片亦僅示
      有701 之1 號門牌及鐵門，並無關於當日相關施測人員及
      所置放取締設施等物，自難憑此得辨視當日員警實際執行
      測速取締之地點為701 之1 號處，並使被取締人信服，而
      被告於此復未另行舉證以實其說，尚無從據職務報告所載
      即得推認所載施測地點為真實，故本件施測地點自仍應以
      已公示之舉發通知所載者為據。
    ⑵按「汽車駕駛人之行為有下列情形之一，當場不能或不宜
      攔截製單舉發者，得逕行舉發：‧‧‧七、經以科學儀器
      取得證據資料證明其行為違規；前項第7 款之科學儀器應
      採固定式，並定期於網站公布其設置地點。但汽車駕駛人
      之行為屬下列情形之一者，不在此限：‧‧‧九、行車速
      度超過最高速限或低於最低之速限」；「對於前項第9 款
      之違規行為，採用固定或非固定式科學儀器取得證據資料
      證明者，於一般道路應於100 公尺至300 公尺間，明顯標
      示之；其定點當場攔截製單舉發者，亦同」，處罰條例第
      7 條之2 第1 項第7 款、第2 項第9 款、第3 項定有明文
      。又交通部103 年11月27日交路字第1030036829號已函釋
      ：「主旨：有關貴署函為南投縣政府警察局所詢道路交通
      管理處罰條例第7 條之2 第3 項規定明顯標示之距離界定
      乙案，復如說明，請查照。說明：一、復貴署103 年11月
      19日警署交字第1030164474號函。二、本案貴署認旨揭條
      例第7 條之2 第3 項規定明顯標示之距離，應以『警示牌
      設置位置』與『交通違規行為發生地點』之距離為據之見
      解乙節，應屬妥適。」在案，核此乃主管機關針對其下級
      機關如何適用執行上開條文第3 項之解釋，並未違反立法
      意旨及法律授權，亦無違法律保留原則，被告辦理相關案
      件，自得援用之。且依此函釋內容，限制警員於執行上開
      條項規定時，僅得就「警示牌設置位置」與「交通違規行
      為發生地點」之距離為限制，而非以「警示牌設置位置」
      與「科學儀器設置點」之距離，此應有利於用路之駕駛人
      。蓋「科學儀器」可得往前或往後測速，且依儀器之性能
      ，亦有可能在一般道路測得超過300 公尺以上之距離，則
      駕駛人行駛在「警示牌設置位置」之前即可能被測速或者
      在行駛過「科學儀器設置點」逾300 公尺以上之距離，仍
      可能被測速。足見，上開條文第3 項規定明顯標示之距離
      ，應以「警示牌設置位置」與「交通違規行為發生地點」
      之距離為依據，符合立法本旨，自可作為適用本條項依據
      。
    ⑶查舉發通知之測速照片所載「違規路段：中山路711 號」
      距警告標誌設置位置（同路715 號前之電桿）之距離約為
      35公尺，此經本院查對google實景地圖無訛，而上開測速
      照片下方已載明「距離111m」（卷第57頁）即交通違規行
      為發生地點（測速儀雷射打到車輛之處），兩者合計即為
      146 公尺，此之距離已符前開條項所定「100 公尺至300
      公尺間明顯標示」之要件。則舉發機關之舉發科學儀器設
      置點前方既有明顯標示設立，以令汽車駕駛人對行車前方
      將有超速違規取締有預見可能性，使汽車駕駛人於先行預
      見此一標牌之警告標誌或速限之禁制標誌時，有充分時間
      及距離以反應行車速度符合該等路段之速限範圍內，且已
      遵守此一最低程度之程序（設置明顯標示、使用固定或非
      固定式科學儀器取證）保障要求，其依道路交通管理處罰
      條例對違規行為人逕行舉發自屬有據，原告主張並無可採
      。
五、綜上所述，原告於前揭時地確有系爭違規行為，被告據以裁
    處，洵無不合。原處分既無違法，原告訴請撤銷為無理由，
    爰不經言詞辯論，予以駁回。又本件事證已臻明確，兩造其
    餘攻擊防禦方法於本件判決結果不生影響，故不再一一論述
    。
六、本件第一審裁判費為300 元，應由原告負擔，爰確定第一審
    訴訟費用額如主文第2 項所示。
七、據上論結，原告之訴為無理由，爰判決如主文。
　
中    華    民    國   110    年    10    月    26    日
                       行政訴訟庭  法  官  黃宏欽
　
上為正本係照原本作成。
如不服本判決，應於判決送達後20日內，向本院提出上訴狀並表
明上訴理由（原判決所違背之法令及其具體內容或依訴訟資料可
認為原判決有違背法令之具體事實），其未載明上訴理由者，應
於提出上訴後20日內向本院補提理由書（上訴狀及上訴理由書均
須按他造人數附繕本，如未按期補提上訴理由書，則逕予駁回上
訴），並應繳納上訴裁判費新臺幣元750元。
中    華    民    國  110    年    10    月    27    日
                                   書記官  楊明月